【裁判字號】    99,再,1
【裁判日期】    990421
【裁判案由】    侵權行為損害賠償
【裁判全文】
臺灣高等法院臺南分院民事判決             99年度再字第1號
再 審 原告  己○○
            富強交通企業有限公司
上  一  人
法定代理人  庚 ○ ○
共      同
訴訟代理人  楊 丕 銘  律師
再 審 被告  乙○○○（即黃水池之繼承人）
            丁 ○ ○（即黃水池之繼承人）
            戊 ○ ○（即黃水池之繼承人）
            丙 ○ ○（即黃水池之繼承人）
            甲 ○ ○（即黃水池之繼承人）
上列當事人間侵權行為損害賠償事件，再審原告對於臺灣台南地
方法院中華民國九十六年四月三十日九十五年度重訴字第一五六
號及本院中華民國九十八年四月十四日九十六年度上字第一二七
號確定判決，提起再審之訴，本院判決如下：
    主      文
再審之訴駁回。
再審訴訟費用由再審原告負擔。
    事實及理由
一、按提起民事再審之訴，應於三十日之不變期間內為之，又該
    期間自判決確定時起算，判決於送達前確定者，自送達時起
    算，民事訴訟法第五百條第一項、第二項定有明文。查本院
    九十六年度上字第一二七號確定判決，再審原告己○○主張
    其於民國九十八年十一月間聽聞原確定判決被告黃水池過世
    ，然不能確知真偽，乃於九十八年十一月二十四日前往台南
    縣西港鄉戶政事務所請領黃水池之戶籍謄本，始確知黃水池
    業於九十八年八月三日死亡，業據提出戶籍謄本為證，再審
    原告於知悉上開再審理由後三十日內於九十八年十二月二十
    三日提起本件再審之訴，與上開規定相符，合先敘明。
二、再審原告主張：(一)關於再審被告之名義之說明：按原確定
    判決之被告黃水池已於九十八年八月三日死亡，黃水池之訴
    訟當事人地位依法應由黃水池之繼承人乙○○○、丁○○、
    戊○○、丙○○、甲○○等人承受，是本件乃以乙○○○、
    丁○○、戊○○、丙○○、甲○○等人為再審被告。(二)本
    件確有民事訴訟法第四百九十六條第一項第十三款之再審事
    由：貴院九十六年度上字第一二七號民事確定判決九十八年
    三月三十一日言詞辯論終結日以後，黃水池業於九十八年八
    月三日死亡，再審原告自得使用上開證物以證明原確定判決
    認定「黃水池得請求之賠償金額」所依據之「黃水池終生須
    受全日看護」、「黃水池於本件交通事故九十四年七月一日
    發生後尚有平均餘命二十一點零八年」等事實確有未合，而
    倘若依據上開證物所顯露「黃水池業於九十八年八月三日死
    亡」之事實以計算黃水池得請求之賠償金額，則黃水池對再
    審原告已無可請求之賠償金額，是上開證物如經斟酌後確可
    使再審原告受較有利益之裁判至明。併聲明：1.台灣台南地
    方法院九十五年度重訴字第一五六號民事判決、貴院九十六
    年度上字第一二七號民事判決，關於命再審原告連帶給付黃
    水池之部分均廢棄。2.上開廢棄部分，黃水池之訴暨假執行
    之聲請均駁回。3.再審及前審之訴訟費用，均由再審被告負
    擔。
三、按再審之訴顯無再審理由者，得不經言詞辯論，以判決駁回
    之，民事訴訟法第五百零二條第二項定有明文。次按民事訴
    訟法第四百九十六條第一項第十三款所謂當事人發見未經斟
    酌之證物或得使用該證物，係指前訴訟程序事實審之言詞辯
    論終結前已存在之證物，因當事人不知有此，致未經斟酌，
    現始知之者而言。若在前訴訟程序事實審言詞辯論終結前，
    尚未存在之證物，本無所謂發見，自不得以之為再審理由（
    最高法院二十九年上字第一○○五號判例意旨參照）。又此
    為促使當事人在前訴訟程序事實審言詞辯論終結前，將已存
    在並已知悉而得提出之證物全部提出，以防止當事人於判決
    發生既判力後，濫行提起再審之訴，而維持確定裁判之安定
    性，與憲法並無牴觸。至事實審言詞辯論終結後始存在之證
    物，雖不得據為再審理由，但該證物所得證明之事實，是否
    受確定判決既判力之拘束，則應依個案情形定之（司法院大
    法官釋字第三五五號解釋參照）。
四、經查：原確定判決言詞辯論終結時，尚未發生黃水池死亡之
    事實，故原確定判決以最後事實審言詞辯論終結時之事實狀
    況，認定再審原告應連帶給付黃水池看護費、其他增加生活
    費用及慰撫金等，尚無不合。又因原確定判決言詞辯論終結
    時，尚未發生黃水池死亡之事實，難謂再審原告所稱該項證
    物在前訴訟程序中即已存在，而當事人不知其存在或不能予
    以使用，現始發現或得使用者之情形，不得據為再審理由。
    至再審原告所得證明之事實，是否受確定判決既判力之拘束
    ，乃屬另一問題，要與得否提起再審之訴無關。
五、綜上所述，再審原告主張原確定判決有民事訴訟法第四百九
    十六條第一項第十三款之再審事由，求廢棄原確定判決，改
    判如再審聲明所示，顯無再審理由，爰不經言詞辯論逕予判
    決駁回之。
六、據上論結，本件再審之訴為顯無再審理由，應依民事訴訟法
    第五百零二條第二項、第七十八條、第八十五條第一項前段
    ，判決如主文。
中    華    民    國    99    年    4     月    21    日
                  民事第一庭    審判長法  官  丁振昌
                                      法  官  林永茂
                                      法  官  高明發
上為正本係照原本作成。
如對本判決上訴，須於判決送達後20日內向本院提出上訴狀，未
表明上訴理由者，應於上訴後20日內，向本院提出理由書（須附
繕本）。依法須繳納裁判費並應委任律師為訴訟代理人，始得上
訴。
中    華    民    國    99    年    4     月    21    日
                                      書記官  王全龍
【附記】
民事訴訟法第466條之1：
(1)對於第二審判決上訴，上訴人應委任律師為訴訟代理人。但上
  訴人或其法定代理人具有律師資格者，不在此限。
(2)上訴人之配偶、三親等內之血親、二親等內之姻親，或上訴人
  為法人、中央或地方機關時，其所屬專任人員具有律師資格並
  經法院認為適當者，亦得為第三審訴訟代理人。
民事訴訟法第466條之2第1項：
  上訴人無資力委任訴訟代理人者，得依訴訟救助之規定，聲請
  第三審法院為之選任律師為其訴訟代理人。

司法院資訊處製作；財團法人民間司法改革基金會備份。
